【裁判字號】    89,上易,4174
【裁判日期】    900119
【裁判案由】    侵占
【裁判全文】
臺灣高等法院刑事判決                          八十九年度上易字第四一七四號
    上  訴  人  臺灣士林地方法院檢察署檢察官
    被      告  甲○○
右上訴人因侵占案件，不服臺灣士林地方法院八十九年度易字第五九一號，中華民國
八十九年九月二十九日第一審判決（起訴案號：臺灣士林地方法院檢察署八十九年度
偵字第三一六八號）提起上訴，本院判決如左：
    主  文
上訴駁回。
    理  由
一、公訴意旨略以：被告甲○○與告訴人乙○○為朋友關係，於民國八十八年九月間
    ，在嘉義鯨世界水上樂園 (以下簡稱嘉義鯨世界) ，被告向告訴人借用其友人黃
    麟雅借予使用之車號ＡＺ─七八七八號自小客車，詎被告竟意圖為自己不法所有
    ，以變易持有為所有之意思予以侵占不歸還並據為己用，嗣於八十八年十一月一
    日，告訴人向台北市政府警察局大安分局報案，始知其情。因認被告涉有刑法第
    三百三十五條第一項之侵占罪嫌。
二、按犯罪事實應依證據認定之，無證據不得推定其犯罪事實。又不能證明被告犯罪
    者，應諭知無罪之判決，刑事訴訟法第一百五十四條、第三百零一條第一項分別
    定有明文。另按事實之認定，應憑證據，如未能發現相當證據，或證據不足以證
    明，自不能以推測或擬制之方法，為裁判基礎；且被告否認犯罪事實所持之辯解
    ，縱屬不能成立，仍非有積極證據足以證明其犯罪行為，不能遽為有罪之認定，
    最高法院分別著有四十年臺上字第八六號判例、三十年度上字第一八三一號判例
    可資參照。
三、訊據被告堅決否認有何侵占犯行，辯稱：伊是幫告訴人開車的小弟，當時因為伊
    沒有汽車可使用，告訴人提議贈予系爭汽車，最後協議由伊買車，告訴人才交付
    汽車與伊，後來因為伊所持有之支票未能兌現，無法立刻付款，但是其間告訴人
    均未向伊索討汽車及款項，伊不知何以告訴人告伊侵占，伊知情後立即將車返還
    ，伊並未有何侵占故意等語。經查：
  (一)被告自告訴人處收受系爭汽車使用，且於八十八年十一月間因知悉告訴人提出告
    訴後返還系爭汽車之事實，業據被告自承無誤，故此等事實均可認定。
  (二)告訴人對於何以交付告訴人汽車之情，僅供陳係「借貸」，惟對於借貸之原由及
    約定還車時間等情供述不明，此外，對於交付汽車與被告之時間、地點前後供述
    亦不一致，是以，告訴人之指述非無瑕疵，自不能僅依告訴人有瑕疵之指述，遽
    認上述車輛為告訴人借予被告。從而，被告占有管領汽車之時間較長，亦不能逕
    自認定被告有變持有為所有之意之侵占犯行。
  (三)證人李文志於原審證稱：伊在嘉義鯨世界當經理時，同時擔任告訴人司機，系爭
    汽車原由伊使用，後來汽車變速箱壞了，告訴人將車送到台中修理，之後即將汽
    車給被告使用，被告與告訴人間有無約定買車事宜伊並不清楚，但之後被告曾駕
    駛系爭汽車回嘉義很多次，告訴人並未向被告催討汽車或表示其他意見等語 (見
    原審卷三五頁），可證告訴人交付汽車予被告後，被告猶多次駕車至告訴人處，
    但告訴人未對以催討汽車，是被告所言即非全無依據。
  (四)證人侯行瑋於原審證稱：伊與被告、告訴人在八十八年五月間均在嘉義鯨世界工
    作，原來是由李文志為告訴人開車，後來改由被告開，嗣後被告曾告訴伊告訴人
    將系爭汽車賣與伊，告訴人當時也在場，對此未表示意見，之後三人在一起時也
    提過這事，所以被告與告訴人間應該是有買車的約定等語 (見原審卷三六頁）。
    再參酌證人所證與告訴人間有三十年的交情，與被告僅在嘉義鯨世界共事時始相
    識之情，證人實無坦護被告之理，證人所供應係事實。據此，被告所辯因與告訴
    人間約定買賣汽車而占有汽車之事實，應堪認定。
  (五)綜上各節所述，告訴人乙○○之指述存有瑕疵，尚不足證明被告有侵占之事實，
    此外亦查無其他之事證足以佐證告訴人所言屬實，另證人李文志、侯行瑋二人之
    證詞，足以證明被告使用汽車係經告訴人之同意，證人侯行瑋更證稱被告是基於
    買賣而占有汽車，從而，自難僅憑告訴人之指述即推定被告有侵占之故意。此外
    ，查無其他積極證據證明被告犯罪，不能證明被告犯罪，從而原審應為被告無罪
    之諭知，核無不合，檢察官以上開證據不能證明被告有買車即認被告犯侵占罪等
    情指摘原判決不當為無理由，應駁回其上訴。
四、被告經合法傳喚，無正當理由不到庭，爰不待其陳述逕行判決。
據上論斷，應依刑事訴訟法第三百六十八條、第三百七十一條，判決如主文。
本案經檢察官李進誠到庭執行職務。
中      華      民      國      九十      年      一      月    十九    日
                              臺灣高等法院刑事第十三庭
                                  審判長法  官  常  尚  信
            法  官  盧  彥  如
                                        法  官  周  占  春
右正本證明與原本無異。
不得上訴。
                                        書記官  蕭  麗  珍
中    華    民    國     九十     年       一       月       二十       日


司法院資訊處製作；財團法人民間司法改革基金會備份。
